【裁判字號】    96,訴,2021
【裁判日期】    970313
【裁判案由】    偽造文書
【裁判全文】
臺灣臺北地方法院刑事判決              96年度訴字第2021號
公  訴  人  臺灣臺北地方法院檢察署檢察官
被      告  甲○○
選任辯護人  鄭志政律師
上列被告因偽造文書案件，經檢察官提起公訴（96年度偵字第
17575號），本院判決如下：
    主  文
甲○○行使偽造私文書，足以生損害於公眾及他人，處有期徒刑
肆月，如易科罰金，以新臺幣壹仟元折算壹日，減為有期徒刑貳
月，如易科罰金，以新臺幣壹仟元折算壹日；又行使偽造私文書
，足以生損害於公眾及他人，處有期徒刑肆月，如易科罰金，以
新臺幣壹仟元折算壹日，減為有期徒刑貳月，如易科罰金，以新
臺幣壹仟元折算壹日；應執行有期徒刑參月，如易科罰金，以新
臺幣壹仟元折算壹日。
    事  實
一、緣案外人余金寶為台港貿易股份有限公司（設於臺北市○○
    區○○路2段69號6樓之3）之負責人，民國91年間，余金寶
    有意投資房地產，然考慮以公司名義購買，開立發票、申報
    稅捐程序較為瑣碎，乃請其公司之職員乙○○擔任標購房地
    之名義人，並請另一職員沈雅臻，代為標得臺北市中正區○
    ○○路○段50號19樓、19樓之1至19樓之45房屋（建號3612至
    3656號，坐落土地為臺北市○○區○○段2小段138號）。嗣
    余金寶欲賣出上開不動產，甲○○乃與沈雅臻聯繫，表示可
    代為尋找買主，嗣甲○○尋得有意購買上開房、地之張世宏
    ，但因張世宏之資金不足，乃約定由張世宏、余金寶共同持
    有，並於議訂價格後，相約於91年6月21日在李永然律師事
    務所，以名義所有權人乙○○擔任賣方，張世宏（由配偶顏
    雯霞代理）、余金寶（由甲○○代理）擔任買方，簽署買賣
    契約書一式三份，由乙○○、顏雯霞及代書黃文賢（見證人
    ）各執一份。因甲○○表示其係仲介，要求持影本一份為憑
    ，代書黃文賢乃當場另製影本一份交予甲○○。甲○○取得
    契約影本後，於契約書第14條左側空白部分，註明「本件影
    本與正本相同，特此確認」等字樣，並由乙○○、甲○○（
    代理余金寶）、顏雯霞（代理張世宏）簽章確認。詎甲○○
    取得上開契約書影本後，竟基於偽造文書之犯意，於不詳時
    、地，自行在上開契約書影本第14條左側空白處又加註「賣
    方同意支付以成交價百分之三計算之仲介費用」等字樣，而
    偽造乙○○同意支付仲介費之用意證明。先持上開契約書影
    本，於96年3月間向本院行使，聲請為假扣押裁定（起訴書
    誤載為逕行聲請假扣押之執行）。後再於96年3月30日，檢
    具同上之契約書影本向本院提起請求居間報酬之民事訴訟，
    經本院以96年度訴字第4006號受理在案（業經判決駁回），
    足以生損害於乙○○及本院裁判之正確性。
二、案經乙○○訴由臺北市政府警察局中正第一分局報請臺灣臺
    北地方法院檢察署檢察官偵查起訴。
    理  由
壹、程序方面：
    按被告以外之人於審判外之言詞或書面陳述，除法律有規定
    者外，不得作為證據。又被告以外之人於審判外之陳述，雖
    不符前4 條之規定，而經當事人於審判程序同意作為證據，
    法院審酌該言詞陳述或書面陳述作成時之情況，認為適當者
    ，亦得為證據，當事人、代理人或辯護人於法院調查證據時
    ，知有第159 條第1 項不得為證據之情形，而未於言詞辯論
    終結前聲明異議者，視為有前項之同意，刑事訴訟法第159
    條第1項、第159條之5分別定有明文。查本院下列理由所引
    用之證人證述，固為被告以外之人於審判外之陳述，屬傳聞
    證據，惟公訴人、被告、辯護人就前開審判外之陳述於本院
    準備程序中並未爭執其證據能力，迄言詞辯論終結前，亦未
    表示異議，而本院審酌其等陳述作成時之情況，核無違法取
    證及證明力明顯過低之瑕疵，亦認為以之作為證據為適當，
    揆諸上開規定，本院認證人等之證言有證據能力。
貳、實體方面：
一、訊據被告甲○○坦承有持上揭買賣契約書影本向本院提出假
    扣押之聲請及提起民事訴訟等情，惟矢口否認有偽造文書之
    犯行，辯稱與賣方確有百分之三仲介費之約定，上開契約書
    影本上註明「本件影本與正本相同，特此確認」等字與「賣
    方同意支付以成交價百分之三計算之仲介費用」等字係同時
    寫的云云。經查：
 (一).被告所執不動產買賣契約書影本係於李永然律師事務所簽訂
    上開不動產買賣契約後，應被告之要求，由代書黃文賢影印
    交付予被告等情，業據證人黃文賢於本院民事庭結證屬實。
    而證人即告訴人乙○○於偵查中證稱再影印1份契約書是因
    為被告說要拿給余金寶看，所以請其簽名、蓋章表示影本與
    正本相符，但契約第14條左邊那行是空白等語，核與證人顏
    雯霞於人本院民事庭及偵查中證稱當初再影印1份，是因為
    被告說要給余金寶看，其是看到影本上之正本與影本相符才
    簽名，並未看到第14條那行話，交付影本時亦未聽到被告與
    告訴人有談仲介費等情相符。參以經本院民事庭勘驗及本院
    以肉眼檢視結果，被告所提之不動產買賣契約書影本第14條
    特約事項第一行所載「賣方同意支付以成交價百分之三計算
    之仲介費」之字跡墨色，與另頁「本件影本與正本相符，特
    此確認」、「賣主：」、「買主：余金寶、甲○○代」之字
    跡墨色並不相同等情以觀，可見「賣方同意支付以成交價百
    分之三計算之仲介費」等字應係簽約後另行書寫，並非簽當
    時所寫。
 (二).證人顏雯霞、余金寶、沈雅臻、乙○○於偵查中均證稱乙○
    ○係余金寶之人頭，為名義上之所有權人等語，衡諸常情，
    實無由證人乙○○給付仲介費之理。而被告於偵查及本院原
    稱不知余金寶與乙○○之關係，向余金寶所收取之費用是買
    方之仲介費用云云。於本院審理中提出之91年3月15日承諾
    書卻又載明余金寶是賣方，應支付百分之3之仲介費，且被
    告於本院審理中自稱與沈雅臻同住過2年，其亦在沈雅臻公
    司上班過3個月等語，足見被告在本件不動產買賣契約簽訂
    之前已知證人余金寶是上揭不動之真正所有權人，仲介費用
    亦是與余金寶洽談。再被告於偵查中原稱上開影本中百分之
    三仲介費之約定是與在證人乙○○之辦公室洽談、補列；於
    本院審理中則改稱係在簽約同時所寫云云。益徵被告所言前
    後反覆，並不足採。
 (三).此外，並有被告、證人乙○○、顏雯霞、黃文賢各自所提之
    不動產買賣契約書、支票影本2紙、本院民事執行處囑託查
    封登記書、本院96年度訴字第4006號民事卷、收據及被告所
    提之承諾書在卷可佐。
 (四).綜上證據可知，被告明知其就本件不動產買賣之賣方仲介費
    係與證人余金寶洽談，並非與證人乙○○議定，卻因追索仲
    介費未果，而在其所持之買賣契約書影本上擅自加註「賣方
    同意支付以成交價百分之三計算之仲介費用」等字，以此聲
    請假扣押及提起民事訴訟，其偽造及行使私文書之事證明確
    ，所辯不足採信。被告犯行堪以認定，應予依法論科。又本
    件事證已明，被告及辯護人（民事審理、偵查及本院之審理
    均委任同一律師）所請求調查之證據係為拖延訴訟或浪費訟
    訴資源而重覆傳訊，核無調查之必要，附此敘明。
二、查被告將其與證人乙○○、顏雯霞所共同簽署「本件影本與
    正本相同，特此確認」之文書，未得證人乙○○之同意，擅
    自加註「賣方同意支付以成交價百分之三計算之仲介費用」
    等文字，乃係藉證人乙○○之簽名，而創設出以證人乙○○
    名義（賣方）同意支付仲介費之意思表示，為無權製作而製
    作另一私文書之行為，屬偽造私文書。核被告所為，係犯刑
    法第216條、第210條之行使偽造私文書罪。其偽造文書之行
    為，為行使之高度行為所吸收，不另論罪。被告先後2次行
    使偽造私文書之行為，犯意各別，應予分論併罰。爰審酌被
    告為索取買賣之仲介費，不循正當手段，卻以偽造之文書企
    圖矇騙法院，對告訴人所造成之損害及訴訟資源之浪費及犯
    後否認犯行等一切情狀，分別量處如主文所示之刑及諭知易
    科罰金之折算標準。又被告之行為係於96年4月24日以前所
    犯，合於中華民國九十六年罪犯減刑條例之減刑條件，應依
    該條例第2條第1項第3款、第7條、第9條之規定，減其宣告
    刑2 分之1，並定其應執行及諭知易科罰金之折算標準刑。
據上論斷，應依刑事訴訟法第299條第1項前段，刑法第216條、
第210條、第41條第1項前段、第51條第5款，中華民國九十六年
罪犯減刑條例第2條第1項第3款、第7條、第9條，判決如主文
本案經檢察官林禎瑩到庭執行職務
中    華    民    國    97    年    3    月     13    日
                  刑事第十五庭  審判長法  官  廖紋妤
                                      法  官  吳麗英
                                      法  官  邱蓮華
如不服本判決，應於判決送達後10日內，向本院提出上訴狀。
以上正本證明與原本無異
中    華    民    國    97    年    3    月     13    日
                                      書記官  劉新怡
附錄本案論罪科刑法條全文：
刑法第216條
行使第210 條至第215 條之文書者，依偽造、變造文書或登載不
實事項或使登載不實事項之規定處斷。
刑法第210條
偽造、變造私文書，足以生損害於公眾或他人者，處5 年以下有
期徒刑。


司法院資訊處製作；財團法人民間司法改革基金會備份。
